臺灣高雄地方法院民事裁定
110年度消債更字第280號
聲　請　人　洪士家（原名：洪青嘉）
　　　　　　　　　　000000000000000000000000000000000000
00000000000000000000000000000000000000000000000000
上列當事人因消費者債務清理事件聲請更生，本院裁定如下：
    主  文
聲請人洪士家自中華民國一一一年三月二十三日下午四時起開始
更生程序。
命司法事務官進行本件更生程序。
    理  由
一、聲請意旨略以：伊有不能清償債務情事，前依中華民國銀行
    公會會員辦理消費金融案件無擔保債務協商機制請求共同協
    商債務清償方案成立，惟仍不得已毀諾。伊又未經法院裁定
    開始清算程序或宣告破產，爰聲請更生等語。　　
二、按債務人不能清償債務或有不能清償之虞者，得依本條例所
    定更生或清算程序，清理其債務；債務人無擔保或無優先權
    之本金及利息債務總額未逾新臺幣（下同）12,000,000元者
    ，於法院裁定開始清算程序或宣告破產前，得向法院聲請更
    生；法院開始更生程序之裁定，應載明其年、月、日、時，
    並即時發生效力；法院開始更生或清算程序後，得命司法事
    務官進行更生或清算程序，必要時得選任律師、會計師或其
    他適當之自然人或法人1人為監督人或管理人，消費者債務
    清理條例（下稱消債條例）第3條、第16條第1項、第42條第
    1項、第45條第1項分別定有明文。
三、經查：
  ㈠聲請人固曾請求銀行公會協商債務清償方案成立，約定自民
    國95年6月起，分120期，利率3.88％，每月清償18,287元，
    惟聲請人未依約繳款，而於97年7月經通報毀諾，有永豐銀
    行110年10月22日陳報狀（本案卷第92至103頁）可參。惟聲
    請人自陳毀諾時於柏緯鐵工股份有限公司任職，每月收入約
    2萬8000元，有勞工保險被保險人投保資料表（本案卷第13
    頁）附卷可考，是以聲請人斯時之薪資，扣除以97年度高雄
    市每人每月不含房屋支出最低生活費之1.2倍即9,977元（詳
    後述）計算之必要生活費用後，已難負擔每月18,287元之還
    款金額，堪認聲請人有不可歸責於己之事由，致不能履行原
    協商條件。
　㈡聲請人復於110年2月22日提出債權人清冊，向本院聲請調解
    債務清償方案，經本院110年度司消債調字第84號受理，於1
    10年3月22日調解不成立，聲請人再於110年10月4日具狀聲
    請更生等情，亦經本院依職權調取上開調解卷宗核閱無訛。
  ㈢聲請人於107年度至109年度申報所得各為384,300元、409,95
    5元、309,000元，名下有土地1筆，現值7,614元，另原有高
    雄市大寮區開封段77號土地1筆，業經本院109司執36788號
    執行事件（下稱系爭執行案件）強制執行拍賣，於109年11
    月24日以2,010,000元拍定，至於南山人壽保單無解約金(原
    有保單號碼N813301828號在110年1月25日解約，領回解約金
    186,519元，聲請人稱用以償還友人林家賢借款16萬元，餘
    款已花費殆盡），雖有三商美邦人壽保單，惟為團險，無解
    約金；另聲請人自107年1月起於沐信生化科技有限公司任職
    ，自108年10月至110年9月之平均月收入約29,778元【計算
    式：｛（25,500×3＋15,006)＋(306,000＋26,918)＋(212,135＋72
    8）＋（53,050÷12×3＋39,850＋32,350÷12×9）｝÷24＝29,778，
    本裁定計算式均採元以下4捨5入】，未領取其他補助或給付
    等情，有107年至109年綜合所得稅各類所得資料清單及財產
    歸屬資料清單（本案卷第12、14至15、54頁）、財產及收入
    狀況說明書（本案卷第4至5頁）、債權人清冊（本案卷第19
    3至195頁）、戶籍謄本（本案卷第110頁）、勞工保險被保
    險人投保資料表（本案卷第13頁）、個人商業保險查詢結果
    表（本案卷第156至158頁）、財團法人金融聯合徵信中心前
    置協商專用債權人清冊（本案卷第16至19頁）、信用報告（
    本案卷第19至22頁）、社會補助查詢表（本案卷第51至53頁
    ）、109年稅務電子閘門財產所得調件明細表(本案卷第54頁
    )、勞動部勞工保險局函（本案卷第55頁）、高雄市政府都
    市發展局函（本案卷第56頁）、勞動部勞動力發展署高屏澎
    東分署函（本案卷第74頁）、存簿（本案卷第202至205頁）
    、健保(本案卷第170頁)、沐信公司薪資表（本案卷第58頁
    ）、沐華國際美容股份有限公司函(本案卷第57頁)、系爭執
    行案件分配表(本案卷第23至27頁)、土地登記謄本(本案卷
    第192頁)、南山人壽函（本案卷第187至188頁）、三商美邦
    人壽函（本案卷第196頁）、林家賢簽立之借據證明(本案卷
    第210至213頁)等附卷可證。依聲請人上述工作、收入及財
    產情況，堪認以其聲請前2年平均每月收入29,778元，核算
    其償債能力，較為妥適。
  ㈣關於聲請人必要生活費用部分，聲請人主張每月支出16,000
    元（無房屋租金）乙情。按債務人必要生活費用，以最近1
    年衛生福利部或直轄市政府所公告當地區每人每月最低生活
    費1.2倍定之，消債條例第64條之2第1項定有明文。本院參
    酌衛福部社會司所公告111年度高雄市最低生活費為14,419
    元，1.2倍即17,303元。又聲請人陳稱係於親戚所有房屋居
    住乙情，是其無房屋費用支出，故計算其個人每月必要生活
    費時，即應自前開已包括居住費用在內之每月最低生活費用
    中，扣除相當於房屋支出所佔比例（大約為24.36％）。依此
    計算結果，聲請人每月之必要生活費應以13,088元為準【計
    算式：17,303－（17,303×24.36%）＝13,088】，逾此範圍難
    認必要。
  ㈤關於聲請人扶養支出部分，聲請人稱須負擔父親洪見明、母
    親洪林金珍之扶養費，每月各4,000元。查洪見明係48年生
    ，於108年度至109年度均無申報所得，名下有1989年、1992
    年、1993年、2004年出廠車輛各1部，並有房屋1筆，現值83
    ,900元；洪林金珍係47年生，於108年度至109年度均無申報
    所得，名下無財產，2人均無業且未領取補助或給付等情，
    有戶籍謄本（本案卷第110頁）、所得及財產歸屬資料清單
    （本案卷第143至145頁、第140至142頁）、社會補助查詢表
    （本案卷第182至184頁、第179至181頁）、勞動部勞工保險
    局函（本案卷第185頁）、勞工保險被保險人投保資料表（
    本案卷第111至112頁）、扶養切結書(本案卷第159頁)在卷
    可查。足認洪見明、洪林金珍年事已高，無謀生能力，復無
    繼續性之收入，應難以維持自己生活，有受扶養之權利。至
    洪見明、洪林金珍需受扶養程度，按受扶養者之必要生活費
    用，準用第1項規定計算基準數額，並依債務人依法應負擔
    扶養義務之比例認定之，消債條例第64條之2第2項亦有明定
    。因洪見明、洪林金珍與聲請人同住親戚所有之房屋，無房
    屋租金支出，是應自其等必要生活費用中扣除相當於房租支
    出所佔比例（111年度高雄市每人每月不含房屋支出之必要
    生活費13,088元），再由聲請人與另3名扶養義務人共同負
    擔。是以，聲請人應負擔6,544元【計算式：（13,088×2÷4＝
    6,544】為度，逾此範圍，不予採計。
  ㈥綜上所述，聲請人目前每月收入29,778元，扣除個人必要支
    出13,088元、父母扶養費6,544元後，剩餘10,146元，而聲
    請人目前負債總額為2,251,726元（本案卷第89至91頁、第1
    04至105頁、第65至66頁、第60至64頁、第92至103頁、第69
    至3頁、第75至88頁，包括：花旗銀行、匯豐銀行、遠東銀
    行、元大銀行、永豐銀行、玉山銀行、中國信託銀行），扣
    除聲請人所有土地現值7,614元後，以每月所餘逐年清償，
    至少須約18年【計算式：（2,251,726－7,614）÷10,146÷12≒
    18）始能清償完畢，應認其已不能清償債務。此外，聲請人
    無擔保或無優先權之債務總額未逾12,000,000元，且無消債
    條例第6條第3項、第8條或第46條各款所定駁回更生聲請之
    事由存在。則聲請人聲請更生為有理由，應予准許，爰命司
    法事務官進行本件更生程序。
四、依消債條例第11條第1 項、第45條第1 項、第16條第1 項，
    裁定如主文。
中　　華　　民　　國　　111 　年　　3 　　月　　23　　日
              　　民事庭　　法　官　賴寶合
上為正本係照原本作成
如不服本裁定，應於裁定送達後10日內，以書狀向本院提出抗告
，並繳納抗告費新臺幣1千元
中　　華　　民　　國　　111 　年　　3 　　月　　23　　日
  　                        書記官　胡美儀